臺灣高等法院刑事判決　　　　　　　　100年度上訴字第615號
上　訴　人
即　被　告　　莊隆臻
選任辯護人　　林則奘律師
　　　　　　　林宇文律師
　　　　　　　張漢榮律師
上列上訴人因違反毒品危害防制條例案件，不服臺灣基隆地方法
院99年度訴字第700號，中華民國99年12月15日第一審判決（起
訴案號：臺灣基隆地方法院檢察署99年度偵字第3686號），提起
上訴，本院判決如下：
    主  文
原判決撤銷。
莊隆臻販賣第一級毒品，累犯，處有期徒刑柒年拾月，未扣案之
販賣第一級毒品所得新臺幣壹仟伍佰元，沒收之，如全部或一部
不能沒收時，以其財產抵償之，扣案之SONY ERICSSON牌行動電
話壹支（含0000000000號SIM卡壹張），沒收之。
莊隆臻被訴販賣第二級毒品罪部分，無罪。
    事  實
一、莊隆臻曾於民國（下同）87年間因違反肅清煙毒條例案件，
    經本院以87年度上訴字第580號判決有期徒刑3年2月確定，
    復於87年間違反懲治盜匪條例案件，經本院以89年上訴字第
    301號判決判處有期徒刑3年6月確定，上開兩罪接續執行，
    於91年3月31日假釋出監，嗣經撤銷假釋，殘刑3年1月4日，
    於95年3月29日縮刑期滿執行完畢。詎其仍不知悔改，竟意
    圖營利，基於販賣第一級毒品海洛因牟利之犯意，持其所有
    之SONY ERICSSO N牌行動電話1支（內含門號0000000000之
    SIM卡1張）為販毒聯絡工具，於99年5月14日上午11時13分
    、12時17分，陳敬舜以行動電話門號0000000000號傳送簡訊
    「我是鐵齒快來放我車沒鎖在我們店前面一點」「我是鐵齒
    你快來放我快死了車子在店附近」至莊隆臻使用之00000000
    00號行動電話，表示欲購買第一級毒品海洛因，且將價金新
    臺幣（下同）1500元放置在其所有、停放於基隆巿仁二路某
    路邊停車格之車牌號碼9828-QY號自小客車駕駛座腳踏墊下
    。莊隆臻讀取上開簡訊後，即於同日下午5時許，攜帶重量0
    .1公克之第一級毒品海洛因1包，至上開自小客車停放處，
    自駕駛座腳踏墊下取走1500元，並在同處放置上開第一級毒
    品海洛因1包。陳敬舜於同日晚間8時許，至同上處所取得上
    開海洛因1包，並伺機施用完畢。嗣經警實施通訊監察，並
    於99年8月24日下午4時50分，持臺灣基隆地方法院檢察署檢
    察官核發之拘票，在基隆巿信義區○○路236巷12號將莊隆
    臻拘提到案，並扣得莊隆臻販毒所用之上開SONY ERICSSON
    牌行動電話1支（內含門號0000000000之SIM卡1張）。
二、案經基隆市政府警察局移送臺灣基隆地方法院檢察署檢察官
    偵查起訴。
    理  由
壹、證據能力：
一、按被告以外之人於審判外之言詞或書面陳述，除法律有規定
    者外，不得作為證據，刑事訴訟法第159條第1項定有明文，
    此即學理上所稱「傳聞證據排除法則」。又被告以外之人於
    審判外之陳述，雖不符同法第159條之1至第159條之4之規定
    ，而經當事人於審判程序同意作為證據，法院審酌該言詞陳
    述或書面陳述作成時之情況，認為適當者，亦得為證據。當
    事人、代理人或辯護人於法院調查證據時，知有第159條第1
    項不得為證據之情形，而未於言詞辯論終結前聲明異議者，
    視為有前項之同意，此則據同法第159條之5規定甚明。鑒於
    採用傳聞證據排除法則重要理由之一，係因傳聞證據未經當
    事人之反詰問予以覈實，若當事人願放棄對原供述人之反對
    詰問時，原則上即可承認該傳聞證據之證據能力。而揆諸我
    國刑事訴訟法第159條之5之立法理由，除參照前述傳聞證據
    排除法則之基本法理外，亦參考日本刑事訴訟法第326條之
    立法例，查日本刑事審判實務之運作，有關檢察官及被告均
    同意作為證據之傳聞書面材料或陳述，可直接援引該國刑事
    訴訟法第326條作為傳聞例外之法律依據，僅在檢察官與被
    告或其辯護人不同意之情況下，乃須根據其他傳聞例外規定
    ，俾以斟酌該等傳聞書面材料或陳述是否具有證據能力，在
    當事人間無爭執之案件中，傳聞證據基本上均可依據前引規
    定提出於法院使用。據此，我國刑事訴訟法第159條之5之適
    用應可作同上之解釋。公訴人、被告及其辯護人就本件判決
    所引之被告以外之人於審判外之陳述（不包含證人陳敬舜、
    余鎧晞於警詢所為之供述），於本院已表示同意有證據能力
    （本院100年3月28日準備程序筆錄第3頁至第5頁、100年4月
    12日審判筆錄第2頁至第3頁），而本院審酌上開傳聞證據作
    成時之情況，核無違法取證及證明力明顯過低之瑕疵，為證
    明犯罪事實所必要，亦認為以之作為證據為適當，根據上開
    規定及說明，作為本件判決認定被告犯罪事實之被告以外之
    人於審判外陳述是否屬於傳聞之例外，無庸先行考量刑事訴
    訟法第159條之1第2項、第159條之2、第159條之3等規定，
    得逕依同法第159 條之5規定作為證據。
二、又按被告以外之人於審判外之言詞或書面陳述，除法律有規
    定者外，不得作為證據，刑事訴訟法第159條第1項定有明文
    。證人陳敬舜、余鎧晞於警詢時所為陳述，業經被告及辯護
    人於本院行準備程序時以傳聞證據為由，認無證據能力（本
    院100年3月28日準備程序筆錄第3頁至第4頁），復無同法所
    定傳聞證據例外得作為證據之情形，故證人陳敬舜、余鎧晞
    於警詢時所為之證述，依法無證據能力。
貳、有罪部分（即被告販賣第一級毒品海洛因部分）：
一、得心證之理由：
（一）訊據上訴人即被告固坦承於99年5月14日下午5時許，將白
      色粉末0.1公克放在基隆巿仁二路路邊停車格之證人陳敬
      舜所有車號9828-QY號自小客車駕駛座腳踏墊下，並自腳
      踏墊下取得1500元等情（原審卷第33頁、第36頁、本院10
      0年3月28日準備程序筆錄第1頁至第2頁、第5頁），惟否
      認涉有販賣第一級毒品犯行，其於原審辯稱：99年5月14
      日下午5時是證人陳敬舜拜託伊去買海洛因，當時要買150
      0元，約定若伊購得海洛因，則將海洛因置入汽車腳踏墊
      下，伊與證人陳敬舜通話後，直接到基隆火車站旁的電動
      玩具店找1名綽號阿勇之人調，阿勇與伊同至基隆巿仁二
      路路邊停車格，將海洛因放在陳敬舜汽車腳踏墊下，錢由
      阿勇取走，伊不知阿勇給付之物是否為海洛因云云（原審
      卷第33頁至第34頁）；復於本院改稱：伊與陳敬舜是合資
      購買海洛因，伊和阿勇一起騎機車至證人陳敬舜的汽車旁
      ，阿勇把海洛因交給伊，由伊將海洛因置於汽車腳踏墊下
      ，再取出1500元轉給阿勇，該次伊亦有買2000元，阿勇另
      外給伊海洛因云云（本院100年3月28日準備程序筆錄第1
      頁至第2頁、100年4月12日審判程序筆錄第5頁）。
（二）然查，被告於檢察官訊問時已坦認：99年5月14日上午11
      時13分41秒、中午12時17分21秒，陳敬舜傳送簡訊至伊使
      用之0000000000號行動電話，表示他毒癮發作快死了，要
      伊拿海洛因到車上給他，同日下午5時35分46秒，陳敬舜
      以相同電話與伊聯絡，要伊拿海洛因給他，伊於同日下午
      5時許，將重約0.1公克海洛因置入汽車腳踏墊下，同日晚
      間8時22分22秒，陳敬舜打電話告稱毒品放太少，晚上多
      拿一些來，伊同意，但因沒貨，後來沒有放等語（偵查卷
      第113頁）；核與證人陳敬舜於檢察官訊問證稱：0000000
      000號行動電話是伊使用之行動電話門號，伊會使用上開
      門號，與被告使用之0000000000、0000000000號行動電話
      聯絡，99年5月14日上午11時13分41秒及中午12時17分21
      秒，伊傳簡訊至被告使用之0000000000門號，是要被告拿
      海洛因過來，同日下午5時35分46秒通話內容，係伊將車
      號9828-QY車輛停放在基隆市○○路路邊停車格，被告於
      下午5時許將0.1公克海洛因放在該車駕駛座的腳踏墊下，
      伊也將價款1500元放在腳踏墊下，同日晚間8時22分22秒
      伊再撥打前揭電話給被告，因為被告給的海洛因重量太少
      ，於是請被告補缺額，但被告未赴約等語（偵查卷第107
      頁至第109頁）相合。又於99年5月14日上午11時13分41秒
      、中午12時17分21秒，證人陳敬舜以0000000000號行動電
      話傳簡訊「我是鐵牙齒快來放我車沒鎖在我們店前面一點
      」、「我是鐵牙齒你快來放我快死了車子在店附近」；同
      日下午5時35分46秒，證人陳敬舜使用之0000000000號行
      動電話撥打被告使用之0000000000號行動電話，通話內容
      為：「B（陳敬舜）：放好了嗎？」、「A（莊隆臻）：好
      了」、「B：好」、「A：我剛剛沒看到你」；同日晚間8
      時22分22秒，證人陳敬舜以00000000號電話撥打被告使用
      之0000000000號行動電話，通話內容為：「B（陳敬舜）
      ：怎麼這樣而已」、「A（莊隆臻）：先這樣，你會死，
      那半個你2天就拉掉」、「B：放3天啦，你晚上回去再幫
      我放一點，我怕我禮拜天沒辦法出來」、「A：好」，有
      訊監察譯文在卷可稽（偵查卷第17頁）。復有原審核發之
      99年度聲監字第126號、99年度聲監續字第286號通訊監察
      書影本附卷（原審卷第21頁至第26頁）及被告所有供聯絡
      販賣海洛因使用之Sony Ericsson牌行動電話壹支（含門
      號0000000000號SIM卡壹張）扣案足資佐證。是參合上開
      通訊監察譯文與被告、證人陳敬舜所陳，證人陳敬舜於99
      年5月14日先傳簡訊「我是鐵齒快來放我車沒鎖在我們店
      前面一點」「我是鐵齒你快來放我快死了車子在店附近」
      至被告使用之0000000000號行動電話，要求被告速送海洛
      因至證人陳敬舜停放於店前附近之車內，再於同日下午5
      時35分以0000000000號撥打電話向被告確認「放好了嗎」
      、晚間8時22分復以00000000號撥打電話向被告稱「怎麼
      這樣而已」、「你晚上回去再幫我放一點」，足見被告已
      於99年5月14日下午5時許將海洛因置於證人陳敬舜車內並
      收取價金1500元而完成交易，但證人陳敬舜認尚有海洛因
      重量未足，方於同日晚間8時22分許要求被告再以相同方
      式置放一些海洛因，堪認被告與證人陳敬舜確已完成第一
      級毒品海洛因交易。
（三）雖證人陳敬舜於原審審理時翻異前詞，改稱：99年5月14
      日上班，不方便外出，伊告知被告，若要一起去拿海洛因
      ，伊將錢放在轎車腳踏墊下面，車子沒有鎖，並說如果被
      告拿回海洛因，就放在腳踏墊下；因為一次購買較大金額
      ，可以獲得較多的海洛因，於是伊和被告一起買海洛因，
      那次應該花2000元，因為4000元剛好可以購買4分之1錢，
      伊和被告都是一人一半云云（原審卷第79頁、第81頁、第
      82頁），惟證人陳敬舜亦稱：伊不知被告向何人購買海洛
      因，沒有看見被告向何人購買，不知在何處購買，亦未目
      睹被告購買海洛因的過程，伊相信被告所言等語（原審卷
      第83頁至第85頁）。是證人陳敬舜既未參與被告購買海洛
      因過程，豈能確知被告係與伊合資購買？況99年5月14日
      上午11時13分41秒、中午12時17分21秒證人陳敬舜傳送給
      被告之簡訊，係以「快來放」、「我快死了」等字語顯示
      亟需海洛因抵癮，而要被告速交海洛因，並非證人陳敬舜
      尚有餘裕，因身上有錢而邀被告合資購買海洛因；況且，
      證人陳敬舜既供己施用而購買海洛因，伊在國小六年級即
      與被告相識，如果沒有被告，伊就不會施用海洛因，不會
      再相信別人等，業經證人陳敬舜供證明確（原審卷第79頁
      、第80頁、第83頁），已見被告與證人陳敬舜之間深厚交
      誼，則證人陳敬舜自可向被告詢問賣主之聯絡或交易方式
      ，而無需於毒癮發作時，猶須待被告有錢合資，且由被告
      輾轉購買方能取得海洛因。再證人陳敬舜於偵查時，亦未
      曾提及與被告合資購買海洛因一情，益見證人陳敬舜於原
      審審理時附合被告所辯係合資購買海洛因一情，悖乎情理
      ，顯係迴護被告之詞，不足採信。
（四）又查，被告雖以不知證人陳敬舜所取得之物是否為海洛因
      云云，然證人陳敬舜於原審審理時證稱：當日伊取得海洛
      因，是供己施用，伊聞味道就知道是海洛因，因為海洛因
      是罌粟花提煉，有花香味，施用後味道會傳到嗅覺神經等
      語（原審卷第80頁）。再以證人陳敬舜曾因施用毒品案件
      ，分別於87年7月15日及99年10月27日，進入基隆看守所
      附設勒戒所執行觀察、勒戒，有本院在監在押全國紀錄表
      1份附卷可參（原審卷第66頁）。可見證人陳敬舜施用毒
      品多年，對於被告交付之物是否為海洛因，已有足夠施用
      經驗可以確信為海洛因。是被告所為上開辯詞，無足可採
      。
（五）被告於原審雖以99年5月14日係由阿勇將海洛因放置在證
      人陳敬舜車內，並將1500取走等詞置辯，惟其於本院即改
      稱：伊將海洛因置入車內，再取出1500元給阿勇等語，已
      如前述，則被告所辯，已有前後不符。而被告既已就近前
      往電動玩具店尋得販賣海洛因之阿勇，則其購買後再自行
      放置在證人陳敬舜車內即可，何需大費周章將販毒之阿勇
      帶往基隆市○○路證人陳敬舜停車附近取交海洛因及價款
      1500元？復以被告始終未供出阿勇之真實姓名、年籍或聯
      絡資料等，則是否真有阿勇其人，實屬有疑。被告上開辯
      詞實有悖於常情，亦難採信。
（六）綜上所述，被告於上開時、地販賣海洛因與證人陳敬舜之
      事證明確，犯行洵堪認定，應依法論科。
二、論罪科刑及撤銷改判之理由：
（一）按海洛因屬毒品危害防制條例第2條第2項第1款所定之第
      一級毒品，故核被告所為，係犯毒品危害防制條例4條第1
      項之販賣第一級毒品罪。其販賣第一級毒品海洛因前持有
      之低度行為，應為其販賣之高度行為所吸收，不另論罪。
      又被告曾於87年間因違反肅清煙毒條例案件，經本院以87
      年度上訴字第580號判決有期徒刑3年2月確定，復於87年
      間違反懲治盜匪條例案件，經本院以89年上訴字第301號
      判決判處有期徒刑3年6月確定，上開兩罪接續執行，於9
      1年3月31日假釋出監，嗣經撤銷假釋，殘刑3年1月4日，
      於95年3月29日縮刑期滿執行完畢，此有本院被告前案紀
      錄表1份在卷足參，被告於前案有期徒刑執行完畢後，5年
      內故意再犯本件販賣第一級毒品之罪，應依刑法第47條第
      1項規定論以累犯，但因此罪之法定本刑為死刑、無期徒
      刑均無法加重，故無從依累犯規定加重其刑。復按，所謂
      自白，係針對被嫌疑為犯罪之事實陳述，不包括該事實之
      法律評價，被告或犯罪嫌疑人在偵查中，若可認為已對自
      己被疑為犯罪之構成要件事實是認，縱對於該行為在刑法
      上之評價尚有主張，仍無礙於此項法定減刑事由之成立，
      最高法院96年度臺上字第2231號、98年度臺上字第448號
      判決意旨可參。查被告於偵查中，對於交付海洛因予證人
      陳敬舜並收款1500元之行為均坦認不諱，雖其辯稱係與證
      人陳敬舜合資購買，然仍無礙其有交付海洛因及收受價款
      之販賣構成要件行為，應認被告於偵查及審判中均已自白
      ，應依毒品危害防制條例第17條第2項規定，減輕其刑。
      又被告所販賣第一級毒品海洛因之數量微小，僅有0.1公
      克，交易對象僅有證人陳敬舜1人，且為最下游之毒品施
      用者，究其行為性質，當屬吸毒者友儕間為求互通有無之
      有償交易，相較於一般販賣毒品之大盤、中盤商，其所為
      對社會治安及國民健康造成侵害之範圍、程度及所獲利益
      均屬有限，而販賣海洛因部分所得僅1500元；且被告所犯
      之毒品危害防制條例第4條第1項罪名，法定本刑為「死刑
      或無期徒刑；處無期徒刑者，得併科新臺幣2千萬元以下
      罰金」，與被告前揭犯罪情狀相衡，顯屬情輕法重，在客
      觀上足以引起一般同情，應認縱對被告科以最低度刑，猶
      嫌過重，並有傷人民對法律之情感，即就全部犯罪情節觀
      之，猶屬法重而情輕，是自客觀以言，即尚有可憫恕之處
      ，爰依刑法第59條之規定，就所犯毒品危害防制條例第4
      條第1項之販賣第一級毒品罪，酌減其刑，並依法遞減之
      。
（二）原審對被告就販賣第一級毒品部分，予以論罪科刑，固非
      無見，惟查：(1)被告有前開犯罪紀錄，於本件販賣第一級
      毒品罪部分，應構成累犯，此有本院被告前案紀錄表1份
      在卷足參，原審未對被告論以累犯，尚有不當；(2)被告於
      偵查及審理中業已自白犯罪，應依毒品危害防制條例第17
      條第2項規定，減輕其刑，原審漏未適用依法減輕，亦有
      未合。被告上訴，否認犯行，並以證人陳敬舜於警詢時，
      與承辦警察以指證被告販賣海洛因，作為不予採尿之交換
      條件，且被告到案後已供出毒品上游為沈秉宜，原判決漏
      未依毒品危害防制條例第17條第1項減輕或免除其刑，均
      有不當云云。然查，證人陳敬舜於99年8月23日至基隆市
      警察局受詢時，即經警依法採集尿液送驗；且被告到案後
      供出毒品上游沈秉宜，乃依據基隆市警察局刑警大隊承辦
      警員提供之譯文而自白，該案係依據沈秉宜通訊監察內容
      結果調查後認被告涉有重嫌，故而由通訊監察被告而查獲
      其販賣毒品案，其上游沈秉宜之身分及犯罪事實並非被告
      供出而得知，沈秉宜尚末查獲到案等情，亦有基隆市警察
      局100年3月3日基警刑大偵三字第1000005509號函、基隆
      市警察局刑事案件移送書、基隆市警察局偵辦毒品案件尿
      液檢體對照表、臺灣尖端先進生技醫藥股份有限公司濫用
      藥物檢驗報告各1件附卷可稽（附於本院卷內），堪認被
      告並非供出毒品上游，因而查獲，自不得依毒品危害防制
      條例第17條第1項之規定減輕其刑。且證人陳敬舜於警詢
      之陳述，未作為不利於被告之認定，復無被告所指不採尿
      送驗作為指證被告販毒之情形，是被告上訴指摘原判決不
      當，固無理由，惟原判決就上開部分，既有前開可議而無
      可維持，自應由本院將原判決關於販賣第一級毒品部分予
      以撤銷改判。爰審酌被告意圖營利，販賣第一級毒品海洛
      因予友人陳敬舜施用，其行為足以危害他人身心健康及社
      會治安，但販賣數量均微小，所得不多，及被告於偵審中
      尚能自白犯罪事實等一切情狀，就其所犯販賣第一級毒品
      罪，判處如主文第2項所示之刑。又按毒品危害防制條例
      第19條第1項規定：「犯第4條至第9條、第12條、第13條
      或第14條第1項、第2項之罪者，其供犯罪所用或因犯罪所
      得之財產，均沒收之，如全部或一部不能沒收時，追徵其
      價額或以其財產抵償之」。被告販賣第一級毒品海洛因所
      得1500元，雖未扣案，仍應依毒品危害防制條例第19條第
      1 項宣告沒收，如全部或一部不能沒收時，則以其財產抵
      償之；扣案被告所使用之SONY ERICSSON牌行動電話壹支
      （含門號000 0000000號SIM卡壹張），係被告所有供販毒
      聯絡之用，業經被告供明在卷（偵查卷第6頁、原審卷第8
      6頁），應依毒品危害防制條例第19條第1項規定沒收之。
參、無罪部分（被告販賣第二級毒品）：
一、公訴意旨略以：被告莊隆臻明知甲基安非他命係屬毒品危害
    防制條例第2條第2項第2款所公告列管之第二級毒品，不得
    非法販賣，竟基於意圖營利販賣第二級毒品甲基安非他命之
    犯意，以行動電話0000000000號為販毒聯絡工具，於99年5
    月12日下午6時41分許，余鎧晞與被告莊隆臻使用之0000000
    000號行動電話聯絡，欲以1公克1800元之價格購買第二級毒
    品甲基安非他命1公克，並約定前往基隆巿安瀾橋附近之7-1
    1便利商店前交易，由被告親自交付毒品予余鎧晞並收取犯
    罪所得，因認被告涉犯毒品危害防制條例第4條第2項販賣第
    二級毒品罪嫌等語。
二、按犯罪事實應依證據認定之，無證據不得認定其犯罪事實，
    又不能證明被告犯罪者，應諭知無罪之判決，刑事訴訟法第
    154條第2項、第301條第1項分別定有明文。所謂認定犯罪事
    實之證據，係指足以認定被告確有犯罪行為之積極證據而言
    ，苟未能發現相當證據，或證據不足為不利於被告事實之認
    定時，即應為有利於被告之認定，更不必有何有利之證據，
    亦不能以推測或擬制之方法，以為裁判基礎（最高法院29年
    上字第3105號、40年臺上字第86號判例、56年度臺上字第80
    7號判決意旨參照）。另按認定犯罪事實，所憑之證據，雖
    不以直接證據為限，間接證據亦包括在內，然無論直接或間
    接證據，其為訴訟上之證明，須於通常一般之人均不致於有
    所懷疑，而得確信其為真實之程度者，始得據之為有罪之認
    定，倘其證明尚未達到此一程度，而有合理性懷疑之存在時
    ，即無從為有罪之認定（最高法院76年臺上字第4986號判例
    意旨參照）。又按刑事訴訟法第161條已於91年2月8日修正
    公布，其第1項規定：檢察官就被告犯罪事實，應負舉證責
    任，並指出證明之方法。因此，檢察官對於起訴之犯罪事實
    ，應負提出證據及說服之實質舉證責任。倘其所提出之證據
    ，不足為被告有罪之積極證明，或其指出證明之方法，無從
    說服法院以形成被告有罪之心證，基於無罪推定之原則，自
    應為被告無罪判決之諭知（最高法院92年臺上字第128號判
    例意旨參照）。
三、檢察官認被告莊隆臻涉犯上開販賣第二級毒品罪行，無非係
    以被告莊隆臻於警詢、檢察官訊問時之供述、證人余鎧晞於
    警詢與偵查中之證述（惟證人余鎧晞於警詢之證述，業經本
    院認無證據能力），與被告與證人余鎧晞之通訊監察譯文及
    扣案之行動電話1支為證。
四、被告固坦承於99年5月12日下午6時41分許、在基隆巿安瀾橋
    附近之7-11便利商店，將甲基安非他命1公克交予證人余鎧
    晞，並收取1800元（偵查卷第6頁、原審卷第34頁、第36頁
    、本院100年3月28日準備程序筆錄第2頁），惟否認涉有販
    賣第二級毒品犯行，辯稱：99年5月12日下午6時41分，伊與
    一名綽號「阿芬」的女子在一起，證人余鎧晞打電話來要甲
    基安非他命，伊問「阿芬」有沒有甲基安非他命，「阿芬」
    說有，伊與證人余鎧晞相約在基隆巿安瀾橋附近7-11便利商
    店，「阿芬」與伊一起去，證人余鎧晞將1800元拿給伊，伊
    轉交給「阿芬」，「阿芬」把甲基安非他命1包交給伊，拿
    給證人余鎧晞云云。
（一）經查，被告使用之0000000000號行動電話於99年5月12日
      下午6時16分與證人余鎧晞使用之0000000000號行動電話
      通話內容為：「B（余鎧晞）：我偉偉他朋友」、「A（莊
      隆臻）：嗯」、「B：男生ㄟ方便嗎」、「A：你人在哪」
      、「B：基隆」、「A：你過來安瀾橋這邊」、「B：要等
      嗎」、「A：不用等」、「B：多少」、「A：我問一下，1
      8」、「B：實的喔」、「A：對」、「B：好」、「A：你
      過來安瀾橋7-11打給我」、「B：好」，此有通訊監察譯
      文在卷可稽（偵查卷第12頁）。是證人余鎧晞雖與被告通
      話欲以1800元之價格購買第二級毒品甲基安非他命，然證
      人余鎧晞於原審審理證稱：朋友偉偉給伊被告的電話號碼
      ，說可以找被告幫忙購買毒品，當時被告和一名女子前來
      ，伊付了1800元給被告，被告再拿給那個女的等語明確（
      原審卷第72頁、第76頁、第77頁）。是證人余鎧晞已提及
      另有一名女子與被告同來交付毒品及收取價金；而參諸前
      開通話內容「B（余鎧晞）：多少」、「A（莊隆臻）：我
      問一下，18」，顯見證人余鎧晞在通話中詢問甲基安非他
      命價格時，被告向在旁之人詢問毒品價格後，即回答證人
      余鎧晞「18」，是被告所辯：伊與證人余鎧晞為上開通話
      時，與一名綽號「阿芬」的女子在一起，證人余鎧晞打電
      話來要甲基安非他命，伊問「阿芬」有沒有，「阿芬」說
      有，伊與證人余鎧晞相約在基隆巿安瀾橋附近7-11便利商
      店，「阿芬」與伊一起去等語（原審卷第34頁、第36頁、
      本院100年3月28日準備程序筆錄第2頁），與事實相符，
      堪可採信。
（二）又查，被告雖供認與證人余鎧晞電話聯絡販售甲基安非他
      命1公克1800元後，與「阿芬」一同至交易地點，由伊將
      甲基安非他命轉交與證人余鎧晞，並向證人余鎧晞收取18
      00元價款交給「阿芬」等情（偵查卷第6頁、原審卷第34
      頁、第36頁、本院100年3月28日準備程序筆錄第2頁）。
      然證人余鎧晞於檢察官訊問時證稱：伊與行動電話門號
      0000000000號之持機人聯繫購買安非他命，在99年5月12
      日下午6時41分相約在安瀾橋附近的7-11，當時準備買安
      非他命1公克，價格為1800元，但伊覺得對方交付的安非
      他命怪怪的，外觀似砂糖，所以沒有購買等語（偵查卷第
      108頁）；而證人余鎧晞於原審審理時除供述如前外，並
      證稱：伊發覺那包東西顏色怪，很像細的紅砂糖，伊就開
      車追上攔住那個女的，把東西還給她，要她還錢，而交易
      後退貨之事，伊未告知被告（原審卷第72頁、第73頁、第
      75頁、第77頁、第78頁）。且證人余鎧晞都是施用甲基安
      非他命，一個月大概1、2次，業經證人余鎧晞於原審審理
      時證述明確（原審卷第74頁），當可憑證人余鎧晞施用甲
      基安非他命之經驗，辨認出當時「阿芬」所交付之物是否
      為毒品甲基安非他命，益見證人余鎧晞因認被告與「阿芬
      」所販賣之物，外觀似砂糖，乃立即上前退還，足認被告
      與「阿芬」販賣與證人余鎧晞之物，未可逕認係毒品甲基
      安非他命。況以被告與證人余鎧晞電話聯繫交易甲基安非
      他命時，被告猶需詢問在旁之「阿芬」，方能與證人余鎧
      晞商訂交易價格，約定交易地點後，被告與「阿芬」一同
      前去交易，再由阿芬將販賣與證人余鎧晞之物交被告轉付
      證人余鎧晞等情以觀，被告係與「阿芬」共同販賣與證人
      余鎧晞。則以被告與「阿芬」共同販賣之情，復經手交付
      物品，則被告當知「阿芬」販售與證人余鎧晞之物，非毒
      品甲基安非他命。是被告縱與證人余鎧晞約定交易甲基安
      非他命，惟無法證明被告交付證人余鎧晞之物，確屬甲基
      安非他命，或被告與「阿芬」有何販賣甲基安非他命與證
      人余鎧晞之意，自不得逕認被告有販賣第二級毒品罪行。
（三）綜上以觀，被告被訴上開販賣第二級毒品罪行，尚未達於
      通常一般人均不致有所懷疑，而得確信其為真實之程度，
      殊屬無從為有罪之確信。此外，本院復查無其他積極證據
      足資證明被告有公訴意旨所指販賣第二級毒品罪行。被告
      此部分被訴販賣第二級毒品犯行，尚屬不能證明，揆諸前
      開說明，應依法就此部分，為被告無罪之諭知。
五、原審不察，遽對被告販賣第二級毒品所為，論罪科刑，容有
    不洽，被告上訴執此指摘原判決不當，非無理由，原判決關
    於被告販賣第二級毒品罪行，既有前開可議而無可維持，自
    應由本院將原判決此部分予以撤銷改判，爰就被告被訴販賣
    第二級毒品罪部分，另為無罪判決之諭知。
據上論斷，應依刑事訴訟法第369條第1項前段、第364條、第301
條第1項、第299條第1項前段，毒品危害防制條例第4條第1項、
、第17條第2項、第19條第1項，刑法第11條、第47條第1項、第5
9條，判決如主文。
本案經檢察官陳大偉到庭執行職務。
中    華    民    國    100    年    4     月    26    日
                  刑事第十庭   審判長法  官  宋  祺
                                     法  官  林孟宜
                                     法  官  高玉舜
以上正本證明與原本無異。
如不服本判決，應於收受送達後10日內向本院提出上訴書狀，其
未敘述上訴之理由者並得於提起上訴後10日內向本院補提理由書
（均須按他造當事人之人數附繕本）「切勿逕送上級法院」。
                                      書記官  許雅淩
中    華    民    國   100     年    4      月    26   日
附錄：本案論罪科刑法條全文
毒品危害防制條例第4條
製造、運輸、販賣第一級毒品者，處死刑或無期徒刑；處無期徒
刑者，得併科新臺幣2千萬元以下罰金。
製造、運輸、販賣第二級毒品者，處無期徒刑或7年以上有期徒
刑，得併科新臺幣1千萬元以下罰金。
製造、運輸、販賣第三級毒品者，處5年以上有期徒刑，得併科
新臺幣7百萬元以下罰金。
製造、運輸、販賣第四級毒品者，處3年以上10年以下有期徒刑
，得併科新臺幣3百萬元以下罰金。
製造、運輸、販賣專供製造或施用毒品之器具者，處1年以上7
年以下有期徒刑，得併科新臺幣1百萬元以下罰金。
前五項之未遂犯罰之。